---
title: "final"
author: "Ramida"
date: "2026-03-10"
output: html_document
---

```{r setup, include=FALSE}
knitr::opts_chunk$set(echo = TRUE)
```

## R Markdown
# --- โค้ด R ที่ได้รับการแก้ไข ---
# ==============================================================================
# ส่วนที่ 1: การตั้งค่าและการโหลดแพ็กเกจ (Setup and Load Packages)
# ==============================================================================
```{r}
library(tidyverse)
library(lubridate)
library(pROC)
library(ggplot2)
library(broom)
```



# ==============================================================================
# ส่วนที่ 2: การนำเข้าข้อมูล (Data Import)
# ==============================================================================
# ตั้งสมมติฐานว่าไฟล์ CSV ทั้งหมดอยู่ใน Working Directory แล้ว

```{r}

df_admission <- read_csv("tblicu_admission.csv")
df_redcap <- read_csv("redcap.csv")
df_lab <- read_csv("tblicu_lab.csv")
df_snomed <- read_csv("tblicu_snomed.csv")
df_bedmonitor <- read_csv("tblicu_bedmonitortrack.csv")
df_intake <- read_csv("tblicu_bedintake_use.csv")
```


# ==============================================================================
# ส่วนที่ 3: การทำความสะอาดและการรวมข้อมูล (Data Cleansing and Tidying)
# ==============================================================================
# --- 3.1 การเลือกและทำความสะอาดไฟล์หลัก (Redcap เป็นไฟล์ตั้งต้น) ---
```{r}
df_master <- df_redcap %>%
  # เลือกตัวแปรที่เกี่ยวข้องตามกรอบแนวคิด
  select(record_id, AN = an, sex, age, weight, height, bmi, cci_total, apache_3, sofa, aki, aki_stage, icu_los, mv_icu, vaso = ino_vaso, shock) %>%
  # ลบแถวที่ขาดข้อมูลสำคัญ (ตัวแปรตามหลัก)
  filter(!is.na(aki) & !is.na(icu_los)) %>%
  # ทำความสะอาดข้อมูลเบื้องต้นและแปลงชนิดตัวแปร
  mutate(
    # แปลงตัวแปรตาม AKI (1=มี, 0=ไม่มี)
    AKI_Group = factor(ifelse(aki == 1, 1, 0), labels = c("Non-AKI", "AKI")),
    # แปลงเพศ (สมมติ 0=หญิง, 1=ชาย ตามข้อมูลใน redcap.csv)
    Sex = factor(sex, levels = c(0, 1), labels = c("Female", "Male")),
    # จัดการ ICU LOS ที่เป็น 0 ให้เป็น 1 วัน
    icu_los = ifelse(icu_los <= 0, 1, icu_los),
    # แปลงตัวแปรภาวะ Shock
    Shock = factor(shock, levels = c(0, 1), labels = c("No", "Yes")),
    # แปลง aki_stage เป็น Factor สำหรับ ANOVA
    AKI_Stage_Group = factor(aki_stage)
  ) %>%
  # เลือกเฉพาะผู้ป่วยที่มีอายุสมเหตุสมผล (เช่น 18 ปีขึ้นไป)
  filter(age >= 18)

```


# --- 3.2 การจัดการ Lab Value (Creatinine Baseline) ---
```{r}
df_lab_with_hn <- df_lab %>%
  # เปลี่ยนชื่อคอลัมน์ PatientVisitID เป็น VN เพื่อ Join
  rename(VN = PatientVisitID) %>%
  # Join เพื่อดึง HN เข้ามา
  left_join(df_admission %>% select(HN, VN), by = "VN") %>%
  # ลบแถวที่ Join ไม่สำเร็จ (ไม่มี HN)
  drop_na(HN)

df_creat <- df_lab_with_hn %>%
  filter(str_detect(ResultItemName, "CREATININE")) %>%
  mutate(ResultDate = ymd_hms(ResultDate)) %>%
  # เลือกค่า Creatinine ต่ำสุดในช่วงแรกรับ (เพื่อใช้เป็น Baseline)
  group_by(HN) %>%
  summarise(
    Creatinine_Min = min(ResultValue, na.rm = TRUE)
  )
```



# --- 3.3 การรวมข้อมูล Lab และ Master ---
```{r}

df_master <- df_master %>%
  # Join เพื่อดึง HN เข้ามาใน df_master
  left_join(df_admission %>% select(HN, AN), by = "AN") %>%
  # Join กับ df_creat ด้วย HN
  left_join(df_creat, by = "HN")
```


# --- 3.4 การสร้างชุดข้อมูลสำหรับโมเดล (Available-case Analysis Logic) ---
# ชุดข้อมูลสำหรับ Descriptive และ T-test (ต้องการเพียง icu_los และ AKI_Group)
```{r}

df_t_test_ready <- df_master %>% filter(!is.na(icu_los) & !is.na(AKI_Group))
```


# ชุดข้อมูลสำหรับ Regression (ใช้ Available-case Analysis: กรองเฉพาะตัวแปรหลัก)
# **ข้อสังเกต: ตัด Creatinine_Min ออกจากการเลือกตัวแปรหลักเพื่อเพิ่มจำนวนตัวอย่างสำหรับ Logistic Regression**
```{r}
df_model_ready <- df_master %>%
  select(AKI_Group, icu_los, Sex, age, bmi, cci_total, apache_3, sofa, mv_icu, vaso, Shock, AKI_Stage_Group) %>%
  # บังคับแปลงตัวแปรต่อเนื่องให้เป็น numeric เพื่อแก้ปัญหา singularity/factor
  mutate(
    apache_3 = as.numeric(apache_3),
    cci_total = as.numeric(cci_total),
    age = as.numeric(age)
  ) %>%
  # กรองเฉพาะแถวที่มีข้อมูลในตัวแปรตามและตัวแปรหลักที่ใช้ในโมเดลเท่านั้น
  filter(!is.na(AKI_Group) & !is.na(icu_los) & !is.na(age) & !is.na(apache_3) & !is.na(Shock))

```



# สรุปผลการทำความสะอาด
```{r}
cat("==================================================================\n")
cat("สรุปผลการทำความสะอาดข้อมูล (Data Cleansing)\n")
cat("==================================================================\n")
cat(paste("จำนวนผู้ป่วยเริ่มต้นใน Redcap:", nrow(df_redcap), "\n"))
cat(paste("จำนวนผู้ป่วยที่พร้อมสำหรับ T-test/ANOVA:", nrow(df_t_test_ready), "\n"))
cat(paste("จำนวนผู้ป่วยที่พร้อมสำหรับ Regression (Model):", nrow(df_model_ready), "\n"))
cat("------------------------------------------------------------------\n")
```



# ==============================================================================
# ส่วนที่ 4: การวิเคราะห์ข้อมูลพื้นฐาน (Descriptive Statistics)
# ==============================================================================
# 4.1 สถิติเชิงพรรณนา (ตัวแปรต่อเนื่อง - ใช้ df_model_ready)
```{r}
desc_continuous <- df_model_ready %>%
  summarise(
    Age_Mean = mean(age, na.rm = TRUE),
    Age_SD = sd(age, na.rm = TRUE),
    BMI_Mean = mean(bmi, na.rm = TRUE),
    BMI_SD = sd(bmi, na.rm = TRUE),
    CCI_Mean = mean(cci_total, na.rm = TRUE),
    CCI_SD = sd(cci_total, na.rm = TRUE),
    APACHE_Mean = mean(apache_3, na.rm = TRUE),
    APACHE_SD = sd(apache_3, na.rm = TRUE),
    SOFA_Mean = mean(sofa, na.rm = TRUE),
    SOFA_SD = sd(sofa, na.rm = TRUE),
    ICULOS_Mean = mean(icu_los, na.rm = TRUE),
    ICULOS_SD = sd(icu_los, na.rm = TRUE)
  )
```



# 4.2 สถิติเชิงพรรณนา (ตัวแปรกลุ่ม: ความถี่และร้อยละ - ใช้ df_model_ready)
```{r}
desc_categorical <- df_model_ready %>%
  summarise(
    N_Total = n(),
    # คำนวณร้อยละของกลุ่ม AKI
    AKI_Perc = sum(AKI_Group == "AKI") / N_Total * 100,
    Sex_Male_Perc = sum(Sex == "Male" , na.rm = TRUE) / N_Total * 100,
    Shock_Yes_Perc = sum(Shock == "Yes" , na.rm = TRUE) / N_Total * 100
  )
print("ตารางที่ 4.1: ลักษณะพื้นฐานของผู้ป่วย")
print(desc_continuous)
print(desc_categorical)
cat("\nSOFA score\n")
cat("Mean =", desc_continuous$SOFA_Mean,
    " SD =", desc_continuous$SOFA_SD, "\n")

cat("\nICU length of stay (วัน)\n")
cat("Mean =", desc_continuous$ICULOS_Mean,
    " SD =", desc_continuous$ICULOS_SD, "\n")
cat("------------------------------------------------------------------\n")
```




# ==============================================================================
# ส่วนที่ 5: การวิเคราะห์ความสัมพันธ์และเปรียบเทียบ (Univariate Analysis)
# ==============================================================================
# 5.1 เปรียบเทียบ ICU LOS ระหว่างกลุ่ม AKI vs. Non-AKI (Independent Samples t-test)
```{r}
if(n_distinct(df_t_test_ready$AKI_Group) >= 2) {
  t_test_los <- t.test(icu_los ~ AKI_Group, data = df_t_test_ready)
  print("ตารางที่ 4.2: เปรียบเทียบ ICU LOS (วัน) ระหว่างกลุ่ม AKI และ Non-AKI (t-test)")
  print(t_test_los)
  print(paste("ค่าเฉลี่ย ICU LOS (Non-AKI):", round(t_test_los$estimate[1], 2), "วัน"))
  print(paste("ค่าเฉลี่ย ICU LOS (AKI):", round(t_test_los$estimate[2], 2), "วัน"))
  cat("------------------------------------------------------------------\n")
} else {
  cat("!!! การวิเคราะห์ T-test ถูกข้าม: ไม่สามารถทำได้เพราะมี AKI Group เหลือเพียง 1 ระดับในชุดข้อมูลสำหรับการวิเคราะห์นี้ !!!\n")
  cat("------------------------------------------------------------------\n")
}
```



# 5.2 เปรียบเทียบ ICU LOS ตามระดับ AKI Stage (One-way ANOVA / F-test)
```{r}
df_anova_ready <- df_t_test_ready %>% filter(!is.na(AKI_Stage_Group))
if(n_distinct(df_anova_ready$AKI_Stage_Group) >= 2) {
  anova_los <- aov(icu_los ~ AKI_Stage_Group, data = df_anova_ready)
  print("ตารางที่ 4.2 (ต่อเนื่อง): เปรียบเทียบ ICU LOS ตามระดับ AKI Stage (ANOVA)")
  print(summary(anova_los))
  cat("------------------------------------------------------------------\n")
} else {
  cat("!!! การวิเคราะห์ ANOVA ถูกข้าม: ไม่สามารถทำได้เพราะมี AKI Stage Group เหลือเพียง 1 ระดับ !!!\n")
  cat("------------------------------------------------------------------\n")
}

```


# ==============================================================================
# ส่วนที่ 6: การวิเคราะห์หาปัจจัยทำนาย (Multivariate Analysis)
# ==============================================================================
# 6.1 Binary Logistic Regression Model: ทำนายการเกิด AKI (FIXED: ตัด Creatinine_Min ออก)
```{r}
if(n_distinct(df_model_ready$AKI_Group) >= 2) {
  # ใช้ Available-case Analysis: R จะใช้เฉพาะแถวที่ข้อมูลครบในตัวแปรเหล่านี้
  model_aki_fixed <- glm(AKI_Group ~ apache_3 + Shock, data = df_model_ready, family = "binomial")
  print("ตารางที่ 4.3: ผลการวิเคราะห์ Binary Logistic Regression (ปัจจัยทำนาย AKI - โมเดลแก้ไข)")
  print(summary(model_aki_fixed))
  # คำนวณ Odd Ratios (OR) และ 95% CI
  odds_ratio_table_fixed <- tidy(model_aki_fixed, exponentiate = TRUE, conf.int = TRUE) %>%
    filter(term != "(Intercept)") %>%
    select(Term = term, Odd_Ratio = estimate, P_Value = p.value, Conf_Low = conf.low, Conf_High = conf.high)
  print("Odd Ratios และ 95% CI (โมเดลแก้ไข):")
  print(odds_ratio_table_fixed)
  cat("------------------------------------------------------------------\n")

  # 6.2 Multiple Linear Regression Model: ทำนาย ICU LOS (ตัวแปรตาม: icu_los)
  # ใช้ตัวแปรที่เลือกมา (AKI_Group, Apache, Shock, Age)
  model_los <- lm(icu_los ~ AKI_Group + apache_3 + Shock + age, data = df_model_ready)
  print("ตารางที่ 4.4: ผลการวิเคราะห์ Multiple Linear Regression (ปัจจัยทำนาย ICU LOS)")
  print(summary(model_los))
  cat("------------------------------------------------------------------\n")
} else {
  cat("!!! การวิเคราะห์ Regression ถูกข้าม: ไม่สามารถทำได้เพราะมี AKI Group เหลือเพียง 1 ระดับในชุดข้อมูลสำหรับการวิเคราะห์นี้ !!!\n")
  cat("------------------------------------------------------------------\n")
}
```



# ==============================================================================
# ส่วนที่ 7: การสร้างกราฟแสดงผลการวิเคราะห์ (Data Visualization)
# ==============================================================================
# 7.1 กราฟที่ 4.1: Boxplot เปรียบเทียบ ICU LOS ระหว่างกลุ่ม AKI Stage
```{r}
if(exists("df_anova_ready") && nrow(df_anova_ready) > 0 && n_distinct(df_anova_ready$AKI_Stage_Group) >= 2) {
  plot_los_stage <- ggplot(df_anova_ready, aes(x = AKI_Stage_Group, y = icu_los, fill = AKI_Stage_Group)) +
    geom_boxplot() +
    labs(
      title = "กราฟที่ 4.1: Boxplot เปรียบเทียบ ICU LOS ตามระดับ AKI Stage",
      x = "AKI Stage",
      y = "ICU LOS (วัน)",
      fill = "AKI Stage"
    ) +
    theme_minimal()
  # แสดงกราฟ 4.1
  print(plot_los_stage)
} else {
  cat("!!! ไม่สามารถแสดงกราฟ 4.1 ได้: ข้อมูล AKI Stage ไม่เพียงพอสำหรับการเปรียบเทียบ !!!\n")
  cat("------------------------------------------------------------------\n")
}
```



# 7.2 กราฟที่ 4.2: ROC Curve สำหรับโมเดลทำนาย AKI
```{r}
if(exists("model_aki_fixed") && n_distinct(df_model_ready$AKI_Group) >= 2) {
  # 1. ระบุ Row Index ที่ถูกใช้ในการสร้าง model_aki_fixed
  rows_used <- as.numeric(row.names(model.frame(model_aki_fixed)))
  # 2. ทำนายบนแถวที่ถูกใช้ในโมเดลเท่านั้น (แถวที่มีข้อมูลครบในตัวแปรที่ใช้)
  predictions <- predict(model_aki_fixed, type = "response")
  # 3. สร้างคอลัมน์ Prob_AKI ใน df_model_ready (ขนาด 480 rows)
  df_model_ready$Prob_AKI <- NA
  # 4. ใส่ค่าทำนายกลับเข้าไปในแถวที่ถูกต้อง
  df_model_ready$Prob_AKI[rows_used] <- predictions
  # 5. กรองข้อมูลสำหรับ ROC Curve
  roc_data <- df_model_ready %>% filter(!is.na(Prob_AKI))
  if (n_distinct(roc_data$AKI_Group) >= 2) {
    # ตั้งค่า Levels และ Direction ให้ชัดเจน
    roc_curve <- roc(response = roc_data$AKI_Group, predictor = roc_data$Prob_AKI, levels = c("Non-AKI", "AKI"), direction = "<") 
    # พล็อต ROC Curve
    plot_roc <- ggroc(roc_curve, legacy.axes = TRUE) +
      geom_abline(intercept = 1, slope = 1, linetype = "dashed", color = "red") +
      labs(
        title = paste("กราฟที่ 4.2: ROC Curve สำหรับโมเดลทำนาย AKI (AUC =", round(auc(roc_curve), 3), ")"),
        x = "False Positive Rate (1 - Specificity)",
        y = "True Positive Rate (Sensitivity)"
      ) +
      theme_minimal()
    # แสดงกราฟ 4.2
    print(plot_roc)
  } else {
    cat("!!! ไม่สามารถแสดงกราฟ 4.2 ได้: ข้อมูลที่ใช้สร้าง ROC Curve มี AKI Group เพียง 1 ระดับ !!!\n")
    cat("------------------------------------------------------------------\n")
  }
} else {
  cat("!!! ไม่สามารถแสดงกราฟ 4.2 ได้: โมเดล Logistic Regression ไม่สามารถรันได้ !!!\n")
  cat("------------------------------------------------------------------\n")
}
```

